臺灣基隆地方法院基隆簡易庭民事判決
111年度基簡字第71號
原      告  御姿沛國際股份有限公司

法定代理人  張聖源  
被      告  邱碧雲  


訴訟代理人  邱家興  
上列當事人間遷讓房屋等事件，本院於民國111年3月15日言詞辯
論終結，判決如下：
    主      文
一、被告應將門牌號碼基隆市○○區○○路○○○號三樓房屋騰空遷讓
    返還原告及其他共有人全體。
二、被告應給付原告新臺幣玖仟柒佰參拾柒元，及自民國一百一
    十年十二月二十四日起至清償日止，按週年百分之五計算之
    利息，暨自民國一百一十年十二月二十四日起至遷讓返還第
    一項房屋予原告及其他全體共有人之日止，按月給付原告新
    臺幣捌佰玖拾陸元。
三、原告其餘之訴駁回。 
四、訴訟費用新臺幣肆仟參佰元由被告負擔。
五、本判決第一項命遷讓返還房屋部分，於原告以新臺幣貳拾壹
    萬伍仟壹佰參拾貳元為被告供擔保後、本判決第二項命給付
    金錢部分，就已到期之金額，於原告以到期金額三分之一金
    額為被告供擔保後，得為假執行。
    事實及理由
壹、程序方面
　　被告經合法通知，未於最後言詞辯論期日到場，核無民事訴
    訟法第386條各款所列情形，爰依民事訴訟法第436條第2項
    、第385條第1項前段規定，准原告之聲請，由其一造辯論而
    為判決。
貳、實體方面
一、原告起訴主張：
(一)原告主張如附表所示之門牌號碼基隆市○○區○○路000號3樓房
    屋(權利範圍3分之1)及其坐落基隆市○○區○○段000地號土地(
    權利範圍30分之1；下稱系爭土地，合稱系爭房屋)原為被告
    邱碧雲共有，前經執行債權人華南商業銀行股份有限公司向
    本院聲請強制執行，經本院民事執行處以109年度司執字第1
    5963號清償債務強制執行事件(下稱系爭強制執行事件)受理
    在案，而為原告於民國109年12月9日以新臺幣(下同)863,80
    0元拍定並於110年1月25日取得系爭房屋之不動產權利移轉
    證書，而為系爭房屋之共有權人。惟系爭房屋現仍由被告占
    有使用中而屬無權占有，原告自得本於民法第767條第1項、
    第821條之規定，請求被告將系爭房屋騰空遷讓返還原告及
    全體共有人。
(二)又被告無權占有使用系爭房屋，自係侵害原告就系爭房屋之
    共有權，並因而獲有相當於租金之不當得利。觀諸591租屋
    網、實價登入比價王於系爭房屋附近之公寓租屋價格，每坪
    租金約294元至301元，原告自得本於民法第179條之規定，
    請求被告應自110年1月25日起至遷讓返還系爭房屋之日止，
    按月給付原告及全體共有人相當於租金之不當得利11,400元
    (計算式：系爭房屋約39坪，以每坪租金約294元至301元計
    算，每月租金應為11,466元至11,739元)，並按年息百分之5
    計算之利息，為此提起本件訴訟。
(三)併聲明：
  ⒈被告應將系爭房屋騰空遷讓返還原告及全體共有人。
　⒉被告應自110年1月25日起至遷讓返還系爭房屋之日止，按月
    給付原告及全體共有人11,400元，並按年息百分之5計算之
    利息。
二、被告未於最後言詞辯論期日到場，惟據其之前到場之聲明為
    ：原告之訴駁回；其答辯意旨略以：被告本來有意買回原告
    就系爭房屋之共有部分，但協調不成。所以被告在110年10
    月間已經搬離系爭房屋，同時亦將戶籍遷出系爭房屋，被告
    已非系爭房屋之現占有人，原告請求被告遷讓返還系爭房屋
    及請求相當租金之不當得利，並無理由等語。
三、本院之判斷：
(一)原告主張之上開事實，業據提出本院110年1月25日基院麗10
    9司執清字第15963號不動產權利移轉證明書、591租屋網暨
    實價登入比價王之租屋資料等件為證，復經本院依職權調借
    系爭強制執行事件卷宗核閱屬實，且被告對於其曾占有系爭
    房屋之情並不爭執，惟抗辯其於110年10月間已搬離系爭房
    屋，已非系爭房屋之現占有人等語。
(二)原告請求遷讓系爭房屋部分：　
　⒈按對於物有事實上管領之力者，為占有人，民法第940條定有
    明文。所謂對於物有事實上管領之力，乃基於空間關係(人
    與物已有場所上之結合)、時間關係(人與物已有相當時間之
    結合)而對標的物之事實支配，因此占有，因占有人喪失其
    對物之事實上管領力而消滅，亦即破壞基於空間關係與時間
    關係所結合之事實支配關係，始屬占有之消滅，是以，在占
    有人以言語或行為具體向權利人表示其對占有物解除占有之
    意思，而喪失其對物之事實支配之關係外，不因管領力之一
    時不能實行、弛緩或怠於行使而使占有關係消滅。
　⒉被告雖抗辯其已遷出系爭房屋，僅餘部分物品尚在系爭房屋
    之內，應非屬現占有人等語，惟被告住居占有系爭房屋已有
    相當期間，在一般觀念上，被告與系爭房屋有空間結合關係
    且具有相當時間之繼續性，對於系爭房屋已有確定與繼續之
    支配關係，已立於得排除他人干涉之狀態，對於系爭房屋已
    有事實上之管領力，自屬占有，縱如被告所抗辯，被告嗣已
    於110年10月間遷出系爭房屋，然尚餘部分物品在系爭房屋
    之內，揆諸前開說明，對系爭房屋仍具有時間與空間之事實
    支配而不能解免其占有之事實。此外，被告於111年2月15日
    言詞辯論期日表示願儘速將尚餘部分物品搬出系爭房屋並將
    系爭房屋回復為原告及其他共有人之占有狀態，請求本院再
    定言詞辯論期日，本院乃斟酌被告搬遷之日數，當庭告知同
    年3月15日再行言詞辯論期日，被告卻未於該最後言詞辯論
    期日到庭或陳報是否已將尚餘物品搬離，故被告抗辯其已未
    占有系爭房屋等語，即無可採。
　⒊按所有人對於無權占有或侵奪其所有物者，得請求返還之。
    對於妨害其所有權者，得請求除去之。有妨害其所有權之虞
    者，得請求防止之；各共有人對於第三人，得就共有物之全
    部為本於所有權之請求。但回復共有物之請求，僅得為共有
    人全體之利益為之，民法第767條第1項、第821條分別定有
    明文。原告既因系爭強制執行事件之拍賣程序而為系爭房屋
    之共有人，被告復未能舉證證明其有占有系爭房屋之正當權
    源，自係侵害原告就系爭房屋之共有權，而屬無權占有。從
    而，原告本於民法第767條、第821條之規定，請求被告將系
    爭房屋騰空遷讓返還原告及全體共有人，即屬有據。　
(三)原告請求相當於租金之損害部分：
　⒈按無法律上之原因而受利益，致他人受損害者，應返還其利
    益。雖有法律上之原因，而其後已不存在者，亦同，民法第
    179條定有明文。而無權占有他人之建物，可能獲得相當於
    租金之利益亦為社會上通常之觀念(最高法院61年台上字第1
    695號判決參照)；又請求返還不當得利，而其給付可分者，
    各共有人得按其應有部分，請求返還(最高法院85年度台上
    字第2391號、88年度台上字第1341號判決意旨參照)。本件
    原告請求被告給付相當於租金之不當得利，並無給付不可分
    之情形，核諸前開說明，原告僅得按其應有部分，請求被告
    給付相當於租金之不當得利，不得為共有人全體之利益，代
    其他未起訴之共有人為請求。原告前於109年12月9日以863,
    800元拍定取得系爭房屋，本院民事執行處係於110年1月25
    日核發不動產權利移轉證書，而原告於同月29日受領不動產
    權利移轉證書，此經本院依職權調借系爭強制執行事件卷宗
    核閱屬實，依強制執行法第98條第1項之規定，買受人即原
    告自領得執行法院所發給權利移轉證書之日即110年1月29日
    始取得系爭房屋之所有權(應有部分3分之1)。從而，原告主
    張自110年1月29日起至遷讓返還系爭房屋之日止，依其應有
    部分3分之1，請求被告按月給付相當於租金之不當得利，為
    有理由，應予准許，逾此部分之請求，即屬無據。
　⒉至計算相當於房屋租金之不當得利金額，按「城市地方房屋
    之租金，以不超過土地及其建築物申報總價年息百分之10為
    限。」土地法第97條第1項定有明文。觀諸系爭房屋於110年
    之課稅現值為232,500元；而土地價額，依土地法施行法第2
    5條規定，係指法定地價，所謂法定地價者，依土地法第148
    條規定，係土地所有權人依土地法所申報之地價，而系爭房
    屋所坐落之系爭土地於109年1月迄今之申報地價為3,200元
    ，此有原告提出之系爭土地地價第一類謄本、基隆市稅務局
    111年1月19日基稅房貳字第1110000958號函各1件附卷可參
    ，系爭房屋占用系爭土地之面積為129.03平方公尺(房屋118
    .57平方公尺＋陽台10.46平方公尺)，則系爭土地之價額應為
    412,896元(計算式：3,200元×129.03㎡＝412,896元)。另土地
    法第97條第1項之所謂年息百分之10為限，乃指租金之最高
    限額而言，並非必須照申報價額年息百分之10計算之，尚須
    斟酌基地之位置，工商繁榮程度、使用人利用基地之經濟價
    值、所受利益，彼等關係及社會感情等情事，以為決定(最
    高法院68年臺上字第371號判決意旨參照)。本院參酌系爭房
    屋雖非位於基隆市之精華地段，惟交通及經濟機能尚佳等情
    ，故認原告請求被告給付之租金，以按系爭土地、系爭房屋
    申報地價年息5%計算，始屬適當。從而，原告請求被告自11
    0年1月29日起至被告遷讓返還系爭房屋之日止，依原告之應
    有部分3分之1計算，按月給付相當於租金之不當得利金額為
    896元〈計算式：(412,896元＋232,500元)×5%÷12×原告之應有
    部分1/3≒896元；元以下4捨5入，以下同〉之範圍，為有理由
    ，至逾此部分之請求，則屬無據。
　⒊按給付無確定期限者，債務人於債權人得請求給付時，經其
    催告而未為給付，自受催告時起，負遲延責任。其經債權人
    起訴而送達訴狀，或依督促程序送達支付命令，或為其他相
    類之行為者，與催告有同一之效力；遲延之債務，以支付金
    錢為標的者，債權人得請求依法定利率計算之遲延利息；應
    付利息之債務，其利率未經約定，亦無法律可據者，週年利
    率為百分之5，民法第229條第2項、第233條第1項前段及第2
    03條分別定有明文。原告對被告之不當得利返還請求權，係
    屬於未定給付期限之金錢債權，而本件起訴狀繕本係於110
    年12月23日送達被告，有送達證書在卷可稽，則原告就前開
    自110年1月29日起至110年12月23日止之不當得利9,737元〈
    計算式：896元×(10＋26/30)≒9,737元〉，請求自起訴狀繕本
    送達翌日即110年12月24日起至清償日止，按年息5%計算之
    利息，暨自110年12月24日起至遷讓返還系爭房屋之日止，
    依原告之應有部分3分之1計算，按月給付相當於租金之不當
    得利金額896元，並無不合，應予准許。
四、綜上所述，原告依據民法第767條第1項前段、第821條及不
    當得利之法律關係，請求判令如主文第1項至第2項所示，均
    有理由，應予准許。原告逾此範圍之請求，則無理由，應予
    駁回。
五、訴訟費用即第一審裁判費4,300元由被告負擔。
六、本件原告勝訴部分係按民事訴訟法第427條第1項訴訟標的價
    額50萬元以下之財產權訴訟，適用簡易程序所為被告敗訴之
    判決，依同法第389條第1項第3款之規定，本院自應依職權
    宣告假執行。
七、據上論結，本件原告之訴為一部有理由，一部無理由，依民
    事訴訟法第385條第1項前段、第79條、第87條第1項、第389
    條第1項第3款，判決如主文。
中　　華　　民　　國　　111 　年　　3 　　月　　22　　日
                  基隆簡易庭法  官  徐世禎
以上正本係照原本作成。
對於本件判決如有不服，應於收受送達後20日內向本院提出上訴
書狀，上訴於本院合議庭，並按他造當事人之人數附具繕本。
中　　華　　民　　國　　111 　年　　3 　　月　　22　　日
                            書記官  張雅婷
附表：111年度基簡字第71號         編  號   土         地         坐        落     地  目  面    積   權   利   範   圍  縣  市 鄉鎮市區   段 小段   地    號   平方公尺  １ 基隆市 中山區 德育段  0000-0000  360.26 30分之1 

編    號   建   號 基地坐落 ------------   建物門牌 建築式樣主要建築材料及房屋層數 建物面積（平方公尺）  權利    範圍     樓    層    面    積  合                計  （平  方  公  尺）  附屬建物主要建築   材料及用途  １ 00000-000 基隆市○○區○○段000000000地號 ------------ 文化路201號3樓 5 層鋼筋混凝土造 4 層：118.57 合計：118.57 陽台：10.46 3分之1  備   考